# データ編集

- サンプルデータで実行例を示す

## 列の追加

### mutate

```{r mutate1}
library(dplyr)
df <- mutate(df,hoge = huga + piyo)
```

### add_column

- 指定の位置に列を追加

```{r add_column}
df %>%
  add_column(new_var = c("あ", "い", "う"), .before = "my_var")
```

### 3つ以上の列から最大や最小を求める

- maxやminはデフォルトでは列方向にしか働かない

```{r}
df <- df %>% 
  rowwise() %>% 
  mutate(abc_max = max(A, B, C))
```

## 列の編集


### mutate

```{r mutate_same_col}
df <- mutate(df,hoge = as.character(hoge))
```

### mutate, across

## 列の削除

```{r remove}
df2 <- select(df, -3, -5, -6)
df3 <- select(df, -piyo)
```

## 列の選択

```{r select}
df2 <- select(df, 2, 3, 5)
df2 <- select(df, hoge, piyo)
```

### 列名が重複してる場合

- 列名が重複してるデータをもらった場合、select等で列名を指定することができない
- 下記のように片方の列を消すか、
```{r}
df <- df[, unique(colnames(df)), with = FALSE]
```

- 下記を使うと列名の重複を解消してくれる

```{r}
tibble::repair_names()
```

## 列の入替

```{r replace3}
df2 <- select(df, 2, 3, 4, 1, 5)
df2 <- select(df, b, c, d, a, e)
```

## 列の名前変更

### 全体変更

```{r set_colnames}
df2 <- set_colnames(df, c("hoge", "piyo", "hugahuga"))
```

### 一部変更

```{r rename}
df2 <- rename(df, piyopiyo = hoge)
```

## 列名取得

```{r colnames}
colnames(df)
```

## 並べ替え

```{r arrange}
df2 <- arrange(df, ID)
```

## 条件によるフィルタ

```{r filter}
df2 <- filter(df, name == "hoge")
```

### その人のx番目の行を取得

#### row_number()を使う

```{r}
df2 <- df %>% 
  group_by(id) %>% 
  filter(row_number() == 2) %>%  # ここの数字を変えてx番目の行を取得
  ungroup()
```

#### top_n()を使う

```{r}
df2 <- df %>% 
  group_by(ID) %>% 
  top_n(2, date) %>%   # ここの数字を変えてx番目の行を取得
  ungroup()
```

### あるベクトルに含まれる行を抽出

```{r semi_join}
new_data <- semi_join(data1, data2, "ID")
new_data <- filter(data1, id %in% data2$ID)
```

### あるベクトルに含まれない行を抽出

```{r anti_join}
new_data <- anti_join(data1, data2, "ID")
new_data <- filter(data1, !(id %in% data2$ID))
```

## 重複削除

### distinct

```{r distinct}
df2 <- distinct(df, ID, .keep_all = TRUE)
```

### first

```{r first}
df2 <- df %>% 
  group_by(id) %>% 
  first() %>% 
  ungroup()
```

## データを縦に結合

- 以下の2つはほとんど同じ動きだが、列名が一致してないときとか違う挙動を示す?

```{r bind_rows}
new_data <- bind_rows(data1, data2, data3)
new_data <- rbind_all(data1, data2, data3)
```
  
## データを横に結合

- 以下の2つはほとんど同じ動きだが、行数が一致してないときとか違う挙動を示す?

```{r bind_cols}
new_data <- bind_cols(data1, data2)
new_data <- cbind_all(data1, data2)
```

## マッチしたデータを横に結合

- [参考文献](https://qiita.com/matsuou1/items/b1bd9778610e3a586e71)

```{r left_join}
new_data <- left_join(data1, data2, "ID")
```
  
```{r inner_join}
new_data <- inner_join(data1, data2, "ID")
```

- 2つのデータで同じ名前の列があると接尾に「.x」と「.y」がつくがsuffixを使うと自分で指定できる

```{r}
inner_join(x, y, "id", suffix = c("_original", "_new"))
```

## 1行ずらす

- lag()
- lead()

### case_when
  
変えたいものが3つ以上あるときは、case_whenを使うと便利。 
様々な表現を年齢で統一したい…
上述のmutate（列の追加）と組み合わせればできます。

```{r case_when}
df <- mutate(df,newage = case_when(age=="高齢者" ~ "70歳代",
                       age=="成人" ~ "30歳代",
                       age=="乳幼児" ~ "10歳未満",
                       age=="小児" ~ "10歳未満",
                       age=="青少年" ~ "10歳代",
                       TRUE ~age))
```

### str_replace_all(未編集)

stringr::str_replace_allを使うといい感じ。

- [参考](https://qiita.com/kazutan/items/0b690961d4516e48f6c0)

## 文字列結合

pasteを使う。sepで区切り文字を指定する。  

```{r paste}
df$new_var <- paste(df$ID,df$sex,sep = ",")
```

sepを指定しないと半角スペースになる。  
  
paste0だと区切り文字なし

```{r paste0}
df$new_var <- paste0(df$ID,df$sex)
```
  
## 文字列切り出し

substrを使う。[参考文献](https://stats.biopapyrus.jp/r/basic/string.html)  

```{r substr}
dna <- c("AAGCT", "TTAAA", "CCTAT")
substr(dna, 2, 3)
```

第2引数は切出しの開始位置、第3引数は終了位置を指定  
  
## 正規表現
  
## 欠損値
簡単には[*ここ*](https://qiita.com/five-dots/items/361a42baf1e94edf5846)に書いてあるよ。  

## 穴埋め

### 基本

dplyrのif_elseを使う。
下の例は「もし欠損なら代入し、欠損でなければそのまま」という動き  

```{r if_else2}
library(dplyr)
df$hoge <- if_else(is.na(df$hoge),"ああ",df$hoge)
```

デフォルトのifelse関数は**絶対に**使わないでね。[参考文献](https://notchained.hatenablog.com/entry/2016/11/23/112729)    
TRUEとFALSEでデータ型が一致してないとダメだから注意。  

### 欠損を0で埋める

```{r}
df[is.na(df)] <- 0
```

## 除外

欠損がある「行」を全て削除する。  
つまりComplete Cases。

```{r }
df2 <- na.omit(df)
```

## LOCF

{tidyr}のfill()を使う。

```{r fill}
df2 <- df1 %>% 
  fill(age, value1)
```

pull()

mutate(bmigp = case_when(bmi < 25 ~ 1, 25 <= bmi & bmi < 30 ~ 2, 30 <= bmi ~ 3)) mutate(bmigp=cut(bmi, c(0, 25, 30, 40), labels=c(“nwt”, “owt”, “obese”), LEFT =FALSE))
